臺灣臺南地方法院民事判決　　　　　　　　　　　　　九十一年度訴字第一五六號
　　原　　　告　台南縣歸仁鄉農會
　　法定代理人　甲 ○ ○
　　被　　　告　乙○○○
　　　　　　　　癸○○○
　　訴訟代理人　戊 ○ ○
　　被　　　告　丁 ○ ○
　　　　　　　　庚 ○ ○
　　訴訟代理人　楊 鳳 珠
　　　　　　　　張 西 枝
　　被　　　告　子○○○
　　　　　　　　丙 ○ ○
　　　　　　　　壬 ○ ○
　　　　　　　　辛 ○ ○
　　　　　　　　己 ○ ○
右當事人間請求給付借款事件，本院判決如左：
    主    文
被告應連帶給付原告新台幣貳佰玖拾陸萬柒仟柒佰零捌元，及自民國九十年三月十八
日起至清償日止，按年息百分之八點七五計算之利息，暨自民國九十年四月十九日起
至民國九十年十月十八日止，按上開利率百分之十，自民國九十年十月十九日起至清
償日止，按上開利率百分之二十計算之違約金。
訴訟費用由被告連帶負擔。
本判決於原告以新台幣玖拾玖萬元為被告供擔保後，得假執行；但被告乙○○○、癸○○○、戊○○、己○○、庚○○、丁○○如於假執行程序實施前，以新臺幣貳佰玖
拾陸萬柒仟柒佰零捌元為原告預供擔保，得免為假執行。
    事    實
甲、原告方面：
一、聲明：如主文第一項、第二項所示，並願供擔保請准宣告假執行。
二、陳述：
  （一）查訴外人即被繼承人施怨於民國（下同）八十七年十二月十日死亡，被告均
        為施怨之法定繼承人，是被告對於被繼承人施怨之債務，應負連帶責任，民
        法第一千一百三十八條及同法第一千一百五十三條分別定有明文。
  （二）次查，被繼承人施怨於八十六年十一月十八日，邀被告辛○○、壬○○為連
        帶保證人，向原告借款新台幣（下同）三百萬元，約定借款期間至九十一年
        十一月十八日止，利息按原告基本放款利率百分之七點五加碼年息百分之一
        點五按月計付，並同意於原告調整基本放款利率時隨同調整，至於加碼年息
        ，同意由原告於每年六月及十二月按照原告放款利率加碼標準重新核算加碼
        碼數後，於次月繳息日起調整之，本金則於到期時如數清償，如未依約付息
        ，即喪失期限利益，全部債務視為到期，除應即償還所積欠之本金及按原約
        定利率計付遲延利息外，逾期在六個月以內部分，按上開利率百分之十，逾
        期超過六個月部分，按上開利率百分之二十計付違約金。詎本件債務人僅繳
        息至九十年三月十七日，之後即拒不繳息，期間並已清償部分本金，經原告
        屢催無效，依約債務已視為全部到期，本金部分尚積欠二百九十六萬七千七
        百零八元未為清償，而被告既均為借款人施怨之法定繼承人，被告辛○○及
        壬○○又均為本件借款之連帶保證人，依法自應負連帶清償責任，原告為此
        爰依消費借貸、連帶保證及繼承之法律關係，請求被告連帶給付前開本金，
        及自九十年三月十八日起至清償日止，按調整後之年息百分之八點七五計算
        之利息，暨自九十年四月十九日起至九十年十月十八日止，按上開利率百分
        之十，自九十年十月十九日起至清償日止，按上開利率百分之二十計算之違
        約金。
  （三）對於被告答辯之陳述：
        被告之被繼承人施怨與原告所簽訂之授信約定書上有經施怨蓋指印，並蓋有
        施怨之印鑑，該印鑑與施怨於七十七年十月三日在原告處辦理活期存款開戶
        時蓋用於印鑑卡上之印鑑相符，而開戶手續必須本人親自辦理，足見前開授
        信約定書上所蓋用施怨之印鑑為真正，授信約定書為施怨本人所親自簽訂，
        被告否認施怨有向原告借款云云，應非可採。
三、證據：提出借據影本一件、授信約定書影本三件、抵押權設定契約書影本一件、
    他項權利證明書影本一件、放款支出傳票影本一件、收入傳票影本一件、提款單
    影本二件、存款印鑑卡影本一件、交易明細表影本一件、放款戶利率異動表一件
    、施怨及其養子施本元之除戶謄本一件、繼承系統表一件、被告之戶籍謄本十件
    為證。
乙、被告方面：
一、被告乙○○○、癸○○○、戊○○、己○○、庚○○、丁○○部分：
  （一）聲明：原告之訴及假執行之聲請均駁回。如受不利之判決，願供擔保請准宣
        告免為假執行。
  （二）陳述：被告之被繼承人施怨係一位典型鄉下村婦，於八十六年時已八十高齡
        ，不識字且行動不便，又無經商，不須週轉金，何須向原告借貸大筆金額？
        況施怨在死亡前，並未向被告說明有向原告借款情事，故被告對於原告主張
        施怨所簽訂之借據及授信約定書一概否認，且系爭授信約定書上所蓋用施怨
        之印鑑雖與施怨於原告開戶之印鑑卡上留存之印鑑相符，然授信約定書上立
        約定書人所蓋用之指印清晰，而施怨為一老婦，皮膚應已老化，若為其蓋用
        指印，不可能如此清晰，而原告所提出施怨開戶之印鑑卡上又未經施怨蓋指
        印，足見系爭授信約定書並非真正。
二、被告子○○○、丙○○、壬○○、辛○○部分：
    被告子○○○、丙○○、壬○○、辛○○均未於言詞辯論期日到場，亦均未提出
    書狀作何聲明或陳述。
丙、本院依職權查詢施怨及其養子施本元死亡後，被告是否有向法院聲明拋棄繼承或
    限定繼承。
    理　　由
甲、程序方面：
    被告子○○○、丙○○、壬○○、辛○○均未於言詞辯論期日到場，核均無民事
    訴訟法第三百八十六條所列各款情形，爰依原告之聲請，由其一造辯論而為判決
    。
乙、得心證之理由：
一、原告起訴主張：被告之被繼承人施怨於八十六年十一月十八日，邀被告辛○○、
    壬○○為連帶保證人，向原告借款三百萬元，約定借款期間至九十一年十一月十
    八日止，利息按原告基本放款利率百分之七點五加碼年息百分之一點五按月計付
    ，嗣後隨原告基本放款利率及加碼年息之調整而調整，本金則於到期時如數清償
    ，如未依約付息，即喪失期限利益，除應即償還所積欠之本金及按原約定利率計
    付遲延利息外，逾期在六個月以內部分，按上開利率百分之十，逾期超過六個月
    部分，按上開利率百分之二十計付違約金，詎本件債務人僅繳息至九十年三月十
    七日及清償部分本金，經原告屢催無效，依約債務已視為全部到期，原告尚有如
    訴之聲明所示之本金、利息及違約金未為受償，原告為此爰依消費借貸、連帶保
    證及繼承之法律關係，訴請被告連帶給付之等語。
二、被告乙○○○、癸○○○、戊○○、己○○、庚○○、丁○○則以：被告之被繼
    承人施怨為一鄉下村婦，於八十六年時已八十高齡，不識字、行動不便，又無須
    週轉金，不可能向原告借貸金錢，況施怨在死亡前，並未向被告說明有向原告借
    款情事，再授信約定書上立約定書人所蓋用之指印清晰，而施怨之皮膚應已老化
    ，不可能為施怨所蓋印，且原告所提出施怨開戶之印鑑卡上亦未經施怨蓋指印，
    足見系爭授信約定書並非真正云云，資為抗辯；另被告子○○○、丙○○、壬○○、辛○○均未於言詞辯論期日到場，亦均未提出書狀作何聲明或陳述。
三、查原告主張之前開事實，業據提出借據影本一件、授信約定書影本三件、交易明
    細表影本一件、放款戶利率異動表一件為證，被告乙○○○、癸○○○、戊○○
    、己○○、庚○○、丁○○雖均否認渠等之被繼承人施怨有向原告借款情事，惟
    查：原告指稱施怨曾於七十七年十月三日在原告處辦理活期存款開戶，並在印鑑
    卡上蓋有印鑑乙節，有原告提出之存款印鑑卡影本一件附卷可稽，按為防杜人頭
    帳戶，除支票存款戶應依支票存款戶處理辦法辦理外，對於個人（或公司行號之
    負責人）申請開立活期、定期及儲蓄存款戶，應由開戶本人親自憑身分證辦理，
    並就簽名或蓋章擇一或合併留存，但本人因特殊情況無法親自辦理開戶手續，得
    依法委任或授權第三人代辦，金融機構對委任或授權事項，應辦理徵信調查，業
    經財政部七十六年十月五日台財融第七六０七三三三五０號函示在案，查施怨於
    辦理存款開戶時，既無特殊情況無法親自辦理之情，復未委任或授權他人代辦，
    自當係由施怨本人親自辦理，則存款印鑑卡上所蓋用施怨之印鑑應為真正，且依
    前開函示，辦理存款開戶時，僅須就開戶者之簽名或蓋章擇一或合併留存，並無
    必須開戶者亦一併留存指印之明文，是被告執原告所提出施怨開戶之印鑑卡上未
    經施怨蓋指印為由，否認該印鑑卡之真正，自非可採。又被告對於本件以施怨為
    立約定書人名義之授信約定書上所蓋用施怨之印鑑與施怨於原告開戶之存款印鑑
    卡上留存之印鑑相符乙節既不爭執，自堪認系爭授信約定書為真正，且本件借據
    上借款人欄所蓋用施怨之印文亦與前開授信約定書及存款印鑑卡上施怨之印鑑相
    符，則系爭借據之真正亦無庸置疑，再參以施怨於八十六年十一月十八日與原告
    簽訂借據，原告於當日即放款三百萬元，並轉帳入施怨在原告處之存款帳戶，施
    怨於同日即自戶頭提領一百萬元，嗣於同年月二十一日又再提領二百萬元，且施
    怨於借款前之八十六年十一月七日即先以其所有坐落台南縣歸仁鄉○○○段三小
    段二七五之一０地號土地設定本金最高限額三百六十萬元之抵押權予原告，作為
    本件借款之擔保等情，亦據原告提出抵押權設定契約書影本一件、他項權利證明
    書影本一件、放款支出傳票影本一件、收入傳票影本一件、提款單影本二件為證
    ，且被告子○○○、丙○○、壬○○、辛○○對於原告主張之事實均未於言詞辯
    論期日到場爭執，亦均未提出書狀作何聲明或陳述，堪認原告主張之事實為真實
    ，被告乙○○○、癸○○○、戊○○、己○○、庚○○、丁○○之前開辯述並非
    可採。
四、按繼承，因被繼承人死亡而開始；又繼承人自繼承開始時，除本法另有規定外，
    承受被繼承人財產上之一切權利義務；再繼承人對於被繼承人之債務，負連帶責
    任，民法第一千一百四十七條、第一千一百四十八條前段、第一千一百五十三條
    第一項分別定有明文。查本件借款之借款人施怨業於八十七年十二月十日死亡，
    其子女即被告乙○○○、子○○○、丙○○、癸○○○、壬○○，及其養子施本
    元均為法定繼承人，惟施本元早已於八十五年四月三日死亡，依法自應由其子女
    即被告辛○○、戊○○、己○○、庚○○、丁○○代位繼承，有施怨及其養子施
    本元之除戶謄本一件、繼承系統表一件、被告之戶籍謄本十件附卷可稽，且施本
    元及施怨死亡後，其繼承人均未向法院聲明拋棄繼承或限定繼承乙節，業經本院
    查明在案，且為被告乙○○○、癸○○○、戊○○、己○○、庚○○、丁○○所
    不爭執，則揆諸前開規定，被告自應於施怨死亡之時起，繼承施怨之一切債權債
    務，而應就施怨之本件借款債務負連帶清償之責，應可認定。
五、按稱保證者，謂當事人約定，一方於他方之債務人不履行債務時，由其代負履行
    責任之契約；保證債務，除契約另有訂定外，包含主債務之利息、違約金、損害
    賠償及其他從屬於主債務之負擔，民法第七百三十九條、第七百四十條分別定有
    明文。又保證債務之所謂連帶，係指保證人與主債務人負同一債務，對於債權人
    各負全部給付之責任而言（最高法院四十五年台上字第一四二六號判例參照）。
    查被告辛○○及壬○○除為施怨之繼承人外，又均為本件借款之連帶保證人，揆
    諸前開說明，自亦應就本件借款負連帶給付責任。
六、從而，原告依消費借貸、連帶保證及繼承法律關係，請求被告連帶給付二百九十
    六萬七千七百零八元，及自九十年三月十八日起至清償日止，按年息百分之八點
    七五計算之利息，暨自九十年四月十九日起至九十年十月十八日止，按上開利率
    百分之十，自九十年十月十九日起至清償日止，按上開利率百分之二十計算之違
    約金，為有理由，應予准許。
丙、假執行之宣告：
　　原告陳明願供擔保請准宣告假執行，而被告乙○○○、癸○○○、戊○○、己○○、庚○○、丁○○則均陳明願供擔保請准宣告免為假執行，經核於法均無不合
    ，爰分別酌定相當擔保金額准許之。
丁、結論：
    本件原告之訴為有理由，依民事訴訟法第三百八十五條第一項前段、第八十五條
    第二項、第三百九十條第二項、第三百九十二條，判決如主文。
中　　　華　　　民　　　國　　九十一　　年　　　三　　　月　 　十二 　　日
    　　　　　　　　　　　　　　　臺灣臺南地法院民事第三庭
~B法　　　官　葉惠玲
右為正本係照原本作成。
如對本判決上訴須於判決送達後廿日內向本院提出上訴狀
中　　　華　　　民　　　國　　九十一　　年　　　三　　　月　 　十二 　　日
~B法院書記官　汪姿秀
